【裁判字號】    92,訴,1220
【裁判日期】    920818
【裁判案由】    違反槍砲彈藥刀械管制條例
【裁判全文】
臺灣臺中地方法院刑事判決                        九十二年度訴字第一二二號
    公  訴  人  臺灣臺中地方法院檢察署檢察官
    被      告  甲○○
    選任辯護人  阮春龍律師
右列被告因違反槍砲彈藥刀械管制條例案件，經檢察官提起公訴（九十二年度偵字第
三二五七號），本院判決如左：
    主  文
甲○○未經許可，寄藏可發射子彈具有殺傷力之槍枝，累犯，處有期徒刑貳年，併科
罰金新臺幣貳拾萬元，罰金如易服勞役，以新臺幣玖佰元即銀圓參佰元折算壹日。扣
案之改造貝瑞塔手槍貳枝（含彈匣貳個，槍枝管制編號0000000000、00
00000000），尚未試射之直徑約8.9mm之土造子彈柒顆，口徑8.8mm之制式子
彈伍顆，均沒收。
    事  實
一、甲○○曾因違反麻醉藥品管理條例、違反槍砲彈藥刀械管制條例、妨害自由等案
    件，分別經法院判處有期徒刑六月、四月、三月確定，經定應執行之刑為十月，
    於民國八十七年十一月一日縮短刑期執行完畢，仍不知悔改。明知手槍、子彈係
    管制物品，未經許可不得持有、寄藏，竟於九十年十一月間某日，在南投縣中寮
    鄉永平村，受其友人陳志宏（詳細年籍不詳，約二十八、九歲）之託，代為寄藏
    具有殺傷力之改造貝瑞塔手槍二枝（含彈匣二個，槍枝管制編號0000000
    000；0000000000），直徑約8.9mm之土造子彈十顆，直徑約8.8mm
    之土造子彈七顆，而未經許可，寄藏可發射子彈具有殺傷力之改造手槍及子彈。
    甲○○先將上開具有殺傷力之改造貝瑞塔手槍二枝、子彈十七顆，藏置在南投縣
    南投市○○路四四三巷三十九號六樓之二其住處，再於九十一年六月間寄藏在臺
    中市○○路○段四五九號六樓之六其住處。嗣因甲○○涉嫌違反毒品危害防制條
    例案件，經臺灣南投地方法院檢察署發佈通緝，為警於九十二年一月二十九日二
    十一時許，在臺中市○○路○段四五九號六樓之六查獲，並扣得上開具有殺傷力
    之改造貝瑞塔手槍二枝及子彈十七顆。
二、案經南投縣警察局南投分局報請臺灣臺中地方法院檢察署檢察官偵查起訴。
    理  由
一、右揭事實，業據被告甲○○於警訊、偵查中及本院審理時坦承不諱，核與證人即
    查獲本案警員陳志科於本院審理時結證之情節相符，復有改造貝瑞塔手槍二枝（
    含彈匣二個）、子彈十七顆，扣案可資佐證。又上開改造手槍、子彈經送請內政
    部警政署刑事警察局鑑定，鑑驗結果認為：(一)送鑑改造貝瑞塔手槍二枝（槍枝管
    制編號0000000000、0000000000），認均係由仿BERETTA
    廠半自動手槍製造之金屬玩具槍換裝土造金屬槍管而成之改造手槍，機械性能良
    好，可擊發適用之子彈，認具殺傷力。(二)送鑑子彈十七顆鑑驗情形如下：(1)十顆
    ，認均係由土造金屬彈殼加裝直徑約8.9mm金屬彈頭而成之土造子彈，經取樣三
    顆實際試射，均可擊發，認均具殺傷力。(2)七顆，認均係由土造金屬彈殼加裝直
    徑約8.8mm金屬彈頭而成之土造子彈，經取二顆實際試射，均可擊發，認均具殺
    傷力。此有該局九十二年四月三日刑鑑字第０九二００二二一三三號槍彈鑑定書
    一份，在卷可憑，足認被告之自白與事實相符，應可採信。本件事證已臻明確，
    被告右揭犯行，堪以認定。
二、被告甲○○受其友人陳志宏之託，未經許可，寄藏改造手槍及子彈，核其所為，
    係犯槍砲彈藥刀械管制條例第十一條第四項之未經許可，無故寄藏可發射子彈具
    殺傷力之槍枝罪、第十二條第四項之未經許可，寄藏子彈罪。被告於同一時地，
    一行為而觸犯上開二罪名，為想像競合犯，應依法從情節較重之未經許可，無故
    寄藏可發射子彈具有殺傷力之槍枝罪處斷。又公訴人於犯罪事實欄記載被告受陳
    志宏之委託，【寄藏】上開手槍及子彈，然於證據並所犯法條欄則認為被告所為
    ，係以一【持有】行為，同時觸犯槍砲彈藥刀械管制條例第十一條第四項之未經
    許可，無故寄藏改造手槍罪嫌、第十二條第四項之未經許可，寄藏子彈罪嫌。惟
    按寄藏與持有，均係將物置於自己實力支配之下，僅寄藏必先有他人之持有行為
    ，而後始為之受寄代藏而已，故寄藏之受人委託代為保管，其保管之本身，亦屬
    持有，不過，此之持有係受寄之當然結果。又（修正前）槍砲彈藥刀械管制條例
    第七條第四項，第十一條第二項係將「持有」與「寄藏」為分別之處罰規定，則
    單純之「持有」，固不包括「寄藏」，但「寄藏」之受人委託代為保管，其保管
    之本身所為之「持有」，既係「寄藏」之當然結果，法律上自宜僅就「寄藏」行
    為為包括之評價，不應另就「持有」予以論罪（最高法院七十四年台上字第三四
    ００號判例意旨參照）。本案被告甲○○係受其友人陳志宏之託而代為保管上開
    槍、彈，此經被告於警訊、偵查中及本院審理時供述甚明，被告係受寄代藏槍、
    彈，而非自己持有，參照上開最高法院判例意旨所示，法律上自宜僅就「寄藏」
    行為為包括之評價，不應另就「持有」予以論罪，附此敘明。被告曾因違反麻醉
    藥品管理條例、違反槍砲彈藥刀械管制條例、妨害自由等案件，分別經法院判處
    有期徒刑六月、四月、三月確定，經定應執行之刑為十月，於八十七年十一月一
    日縮短刑期執行完畢，有臺灣臺中地方法院檢察署刑案資料查註紀錄表及臺灣高
    等法院被告全國前案紀錄表各乙紙在卷可稽，被告受有期徒刑執行完畢，五年以
    內再犯本件有期徒刑以上刑之罪，為累犯，應依刑法第四十七條規定加重其刑。
    爰審酌槍、彈氾濫之情形已嚴重影響臺灣社會之治安狀況，對於一般人民生活安
    寧造成嚴重影響，被告明知寄藏手槍及子彈係違法行為，竟仍代他人寄藏具有殺
    傷力之改造手槍及子彈，被告所為惡性非輕，然審酌其犯罪後坦承犯行，尚知悔
    悟等一切情狀，量處如主文所示之刑，並就罰金部分諭知易服勞役之折算標準。
    扣案之改造貝瑞塔手槍二枝（含彈匣二個，槍枝管制編號0000000000
    、0000000000），尚未試射之直徑約8.9mm之土造子彈七顆，口徑8.8
    mm之制式子彈五顆，均係違禁物，不問屬於犯人與否，均應依刑法第三十八條第
    一項第一款規定沒收。另原具有殺傷力而因送驗試射之直徑約8.9mm 土造子彈三
    顆、口徑8.8mm 土造子彈二顆，均已因試射而失其原有子彈之結構及效能，不具
    有殺傷力，已非違禁物而成廢棄之物，自無庸併為沒收之宣告，附此敘明。
三、被告雖抗辯：本件係其向警察機關自首犯罪云云。惟按刑法第六十二條自首減輕
    其刑之規定，以對於未發覺之罪，自首而受裁判者為要件。所謂發覺，不以有偵
    查犯罪職權之機關或人員確知其人犯罪無誤為必要，祇須有確切之根據對其發生
    嫌疑時，即得謂為已發覺（最高法院九十年度台上字第四八九號判決意旨參照）
    。南投縣警察局南投分局南投派出所因接獲線報指稱，於九十二年一月二十九日
    在臺中市○○路○段四五九號六樓之六有交易槍械之情事，因而由警員陳志銘、
    陳志科等五人前往該處進行埋伏並當場逮捕被告甲○○，並在上址甲○○住處查
    獲前開改造手槍、子彈等情，有南投縣警察局南投分局九十二年七月三日投投警
    刑字第０九二０００九八六三號函所附偵查報告一份可憑，撰寫該偵查報告之警
    員陳志科於本院審理時亦結證稱：「（當時是如何查獲被告持有、寄藏改造手槍
    及子彈的？）當時有線報被告因毒品案件通緝中，我們到臺中逮捕被告甲○○，
    之前也有線報知道他持有槍枝，查獲當天在他的住處時我們要求被告將槍枝交出
    ，被告才配合我們把手槍、子彈交出來。」（本院九十二年八月四日審判筆錄）
    。由此可知，警察機關雖非確知被告犯罪無誤，然因懷疑被告可能持有槍、彈才
    到上址埋伏，縱使扣案之手槍、子彈係被告所交出，參照上開最高法院判決意旨
    所示，仍應認為偵查犯罪之人員已發覺上開犯罪事實無疑。又證人杜娟娟雖證稱
    ：「當天警察到我家裡搜索時，將我押在地上，用手銬把我銬起來，我先生（被
    告甲○○）怕我被警察欺侮，所以把手槍自動交出來。」（同上審判筆錄）。惟
    警察機關係因懷疑被告持有槍、彈而至上址埋伏，縱使認為證人杜娟娟所述屬實
    ，仍無礙於警察機關已「發覺」犯罪之事實，證人杜娟娟所證情節，自難憑為有
    利於被告之認定。縱上所述，被告主張其向警察人員自首本件犯罪云云，要無可
    採。
四、末按槍砲彈藥刀械管制條例第十九條之有關保安處分強制工作之規定，業經總統
    於九十年十一月十四日公布修正廢止，同年月十六日生效，依刑法第二條第二項
    保安處分適用裁判時法律之規定，自無需再對被告甲○○為保安處分之宣告，附
    此敘明。
據上論斷，應依刑事訴訟法第二百九十九條第一項前段，槍砲彈藥刀械管制條例第十
一條第四項、第十二條第四項，刑法第十一條前段、第五十五條、第四十七條、第四
十二條第二項、第三十八條第一項第一款，罰金罰鍰提高標準條例第二條，判決如主
文。
中      華      民      國      九十二      年      八    月    十八    日
                                    臺灣臺中地方法院刑事第三庭
                                        法  官  林  三  元
右正本證明與原本無異。
如不服本判決，應於送達後十日內向本院提出上訴狀（須附繕本），上訴於臺灣高等
法院臺中分院。
                                        書記官
中      華      民      國      九十二      年      八    月    十八    日
附錄論罪科刑法條
槍砲彈藥刀械管制條例第十一條第四項：
未經許可，持有、寄藏或意圖販賣而陳列第一項所列槍砲者，處一年以上七年以下有
期徒刑，併科新臺幣七百萬元以下罰金。
槍砲彈藥刀械管制條例第十二條第四項：
未經許可，持有、寄藏或意圖販賣而陳列子彈者，處五年以下有期徒刑，併科新台幣
三百萬元以下罰金。


司法院資訊處製作；財團法人民間司法改革基金會備份。
